【裁判字號】    91,訴,2400
【裁判日期】    920610
【裁判案由】    廢棄物清理法
【裁判全文】
臺灣板橋地方法院刑事判決                        九十一年度訴字第二四號
    公  訴  人  臺灣板橋地方法院檢察署檢察官
    被      告  乙○○
    輔  佐  人  甲○○
    即被告之兄
    被      告  丙○○
右列被告等因違反廢棄物清理法案件，經檢察官提起公訴（九十一年度偵字第四四一
二號），本院判決如左：
    主  文
乙○○共同未依規定領有廢棄物清除、處理許可文件，從事廢棄物貯存、處理，處有
期徒刑壹年貳月。緩刑參年。
丙○○共同未依規定領有廢棄物清除、處理許可文件，從事廢棄物貯存、處理，累犯
，處有期徒刑壹年貳月。
    事  實
一、乙○○明知未依廢棄物清理法之規定領有廢棄物清除、處理許可文件，不得從事
    廢棄物之貯存、處理，亦明知其並未依上開規定領有廢棄物清除、處理許可文件
    ，竟仍自民國（下同）九十年十二月十五日起，向不知情之李英男、李阿福二人
    以每月租金新臺幣（下同）六萬五千元之代價，承租坐落臺北縣土城市○○段員
    林小段第一七七號（起訴書誤載為第十七號，下同）、第一七七之一號、第一七
    七之二號之土地，作為貯存、處理廢棄物之場所，並於租得上開土地後，陸續以
    非其所有之車牌號碼ＲＤ─八八二號大貨車，將其所承包施作位於臺北縣永和市
    附近之公寓住宅裝潢、拆除工程所產生之廢木板、竹片、石綿瓦、水泥袋、塑膠
    繩等一般事業廢棄物，連同客戶原欲丟棄而要求其一併載運之舊衣物、垃圾、塑
    膠地板、塑膠袋、紙箱等一般廢棄物，均載回上開租得之土地上予以露天堆置而
    貯存之，並自行將堆置之廢棄物加以分類，有利用價值者留供己用或出售，無利
    用價值者則另行託人清運，以此方式處理上開廢棄物；乙○○嗣於九十一年二月
    十九日，再邀同其小叔丙○○（即乙○○配偶之弟；丙○○前因公共危險案件，
    經本院板橋簡易庭以八十九年度板交簡字第二五三號判處有期徒刑五月確定，並
    於八十九年十一月二十九日易科罰金執行完畢）共同於上址從事廢棄物之貯存、
    處理，並約定每趟出車給予丙○○五百元之「餐費」為報酬；丙○○乃與乙○○
    共同基於未依規定領有廢棄物清除、處理許可文件而從事廢棄物貯存、處理之犯
    意聯絡，於即日起負責駕駛前揭非其所有之車牌號碼ＲＤ─八八二號大貨車，以
    前述之方式在乙○○所承租之上開土地上，從事廢棄物之貯存、處理。嗣於九十
    一年二月二十一下午二時二十分許，經行政院環保署督察大隊北區隊稽查組人員
    會同內政部警政署環保警察隊警員於上址當場將乙○○、丙○○二人查獲，始偵
    知上情。
二、案經臺北縣政府警察局土城分局報請臺灣板橋地方法院檢察署檢察官偵查起訴。
    理  由
一、訊據被告乙○○、丙○○二人固坦承於右揭時地將裝潢、拆除工程所產生之廢棄
    物，以及客戶要求一併載運之垃圾等廢棄物載回而露天堆置於被告乙○○所承租
    之上開土地上，並自行分類、回收使用或販賣等行為，惟均矢口否認有何違反廢
    棄物清理法犯行，被告乙○○辯稱：載回來的東西是可以回收之廢棄物，敲下來
    的磚塊等也可以用來鋪路，伊原本有請客戶自行處理裝潢後產生的廢棄物，但客
    戶說找不到人載運，伊才載回來云云；被告丙○○則辯稱：伊只是去幫忙，不知
    道這樣竟會嚴重到觸犯刑責云云。經查：
  (一)被告乙○○自九十年十二月十五日起，向李英男、李阿福二人以每月租金六萬五
    千元之代價，承租坐落臺北縣土城市○○段員林小段第一七七號、第一七七之一
    號、第一七七之二號之土地後，陸續以非其所有之車牌號碼ＲＤ─八八二號大貨
    車，將其因承包施作公寓住宅裝潢、拆除工程所產生之廢木板、竹片、石綿瓦、
    水泥袋、塑膠繩等廢棄物，以及客戶原欲丟棄而要求其一併載運之舊衣物、垃圾
    、塑膠地板、塑膠袋、紙箱等廢棄物，均載回上開租得之土地上予以露天堆置，
    並自行加以分類，將有利用價值者留供己用或出售，無利用價值者另行託人清運
    ，而被告丙○○於九十一年二月十九日起，亦應被告乙○○之邀而於上開地點一
    同從事廢棄物之堆置、分類行為等事實，業據被告乙○○、丙○○二人於偵查及
    本院審理時坦白承認，核與證人即土地出租人李英男於警詢中所證述之情節相符
    ，並有租賃契約書（影本）、行政院環保署督察大隊北區隊環境稽查工作紀錄各
    一份、現場照片六幀等在卷可稽，足認被告二人前揭自白，核與事實相符。再由
    卷附之現場照片觀之，於查獲地點所堆置之廢棄物，有大量之建築物拆除工程所
    產生之廢木板、竹片、石綿瓦、水泥袋、塑膠繩，及一般家庭所產生之舊衣物、
    垃圾、塑膠地板、塑膠袋、紙箱等廢棄物，顯見被告二人於上開地點貯存、處理
    之廢棄物，確屬廢棄物清理法所規範之「一般事業廢棄物」及「一般廢棄物」無
    疑。
  (二)被告乙○○雖辯稱：伊載回者均為可以回收之廢棄物，且敲下來的磚塊等可用以
    鋪路，伊原本請客戶自行處理裝潢後產生之廢棄物，但客戶說找不到人載運，伊
    才載回來云云。惟查，被告乙○○於查獲地點所堆置之廢木板、竹片、舊衣物、
    垃圾等物，分別為一般事業廢棄物及一般廢棄物，已詳前述，且被告乙○○亦自
    承該等廢棄物均係因客戶找不到他人載運，始由其載回，而其載回分類後，無利
    用價值者會找人另行清運等語，顯見該等廢棄物並非可供回收之「資源」，僅係
    被告乙○○自行將該等廢棄物加以分類後，於當中撿選其主觀上認為「尚有利用
    價值」者以留供己用或出售；此對於該等「物品」均屬廢棄物之認定，自不生何
    等影響。次按「營建剩餘土石方之種類，包括建築工程、公共工程及建築物拆除
    工程施工所產生之剩餘泥、土、砂、石、磚、瓦、混凝土塊，惟不包括施工所附
    帶產生之金屬屑、玻璃碎片、塑膠類、木屑、竹片、紙屑、瀝青等廢棄物；至營
    建工程產生剩餘之泥、土、砂、石、磚、瓦、混凝土塊，經暫屯、堆置可供回收
    、分類、加工、轉運、處理、再生利用者，自屬有用之土壤砂石資源」，內政部
    於九十年十月十九日修正發布之營建剩餘土石方處理方案（下稱「處理方案」）
    第二點定有明文；是被告乙○○因施作公寓住宅裝潢、拆除等工程，所產生之剩
    餘泥、土、砂石、磚塊等，依前揭「處理方案」之規定，固均屬營建剩餘土石方
    之範疇，而非廢棄物，惟上開裝潢、拆除等工程所附帶產生之其他廢木板、竹片
    、石綿瓦、水泥袋、塑膠繩等，依前揭「處理方案」之規定，即非屬營建剩餘土
    石方之範疇，而仍屬廢棄物清理法所規範之廢棄物；經查，本件查獲地點所堆置
    者，除有部分係建築物拆除工程所產生之剩餘泥、土、砂石、磚塊等外，另有大
    量建築物拆除工程附帶產生之廢木板、竹片、石綿瓦、水泥袋、塑膠繩等廢棄物
    ，以及一般家庭所產生之舊衣物、垃圾、塑膠地板、塑膠袋、紙箱等廢棄物，此
    觀諸卷附之現場照片自明；是上開剩餘泥、土、砂石、磚塊等，姑可認非屬廢棄
    物，惟其餘大量之廢木板、竹片、石綿瓦、水泥袋、塑膠繩等，仍屬一般事業廢
    棄物，而舊衣物、垃圾、塑膠地板、塑膠袋、紙箱等，則為一般廢棄物，均甚屬
    灼然；被告乙○○辯稱拆除剩餘之磚塊可供鋪路之用云云，尚與本件所認定之「
    廢棄物」範疇無涉，所辯即無足採甚明。
  (三)被告丙○○雖辯稱：伊只是去幫忙，不知道竟會如此嚴重云云。惟查，被告丙○
    ○係應被告乙○○之邀，駕駛前述大貨車將廢棄物載回堆置貯存，並對廢棄物加
    以分類而處理之，已詳前述；其主觀上與被告乙○○間互有犯意之聯絡，且其客
    觀上亦已參與犯罪構成要件行為之實施（即「貯存」、「處理」廢棄物之行為）
    ，自屬共同正犯，而非幫助犯。又未依規定領有廢棄物清除、處理許可文件，不
    得從事廢棄物之貯存、處理，違反者將處以一定之刑罰制裁，此廢棄物清理法早
    有明文，國民即有知法之義務，況「不得因不知法律而免除刑事責任」，刑法第
    十六條前段亦定有明文；被告丙○○辯稱只是幫忙，不知會如此嚴重云云，均非
    得據以免責之理由，其所辯亦無足採甚明。
  (四)綜上所述，本件事證明確，被告二人之犯行，均堪以認定。
二、核被告乙○○、丙○○所為，均係犯廢棄物清理法第四十六條第一項第四款之未
    領有廢棄物清除、處理許可文件，從事廢棄物貯存、處理罪；此項罪名，觀諸同
    法第四十一條第一項之規定，係以經營廢棄物之清除或處理業務為其要件，其罪
    質本即具有反覆實施同一行為之特性，故被告乙○○自九十年十二月十五日起至
    為警查獲時止之多次行為、被告丙○○自九十一年二月十九日起至為警查獲時止
    之多次行為，均應包括於一個從事廢棄物貯存、處理行為之概念中，均僅成立一
    罪，尚無刑法第五十六條連續犯規定之適用，併予敘明。被告乙○○、丙○○二
    人所犯上開罪名，彼此間有犯意之聯絡及行為之分擔，均為共同正犯。又被告丙
    ○○有如事實欄所載之論罪科刑及執行紀錄，此有臺灣高等法院被告全國前案紀
    錄表、臺灣高等法院檢察署刑案紀錄簡覆表在卷可參，其於受有期徒刑之執行完
    畢後，五年內再犯本件有期徒刑以上之罪，為累犯，應依法加重其刑。爰審酌被
    告乙○○之犯罪動機、目的、手段、違法從事廢棄物貯存及處理之期間較長，其
    行為對於當地環境、國民衛生所生之危害較為嚴重，而被告丙○○之犯罪動機單
    純（義務性質高於牟利性質）、違法從事廢棄物貯存及處理之期間非長，其行為
    對於當地環境、國民衛生所生之危害較為輕微，及渠二人犯後均坦白承認所為之
    犯行，態度尚稱良好等一切情狀，分別量處如主文所示之刑，以資懲儆。末查被
    告乙○○前未受有期徒刑以上刑之宣告，此有臺灣高等法院被告全國前案紀錄表
    、臺灣高等法院檢察署刑案紀錄簡覆表等在卷可按，其因貪圖便利及節省營業成
    本，一時失慮，致罹刑典，其歷此教訓後，當知所警惕而無再犯之虞，本院因認
    對其所宣告之刑以暫不執行為適當，爰併予宣告緩刑，以啟自新；至被告丙○○
    部分，因礙於其有前述論罪科刑之前案紀錄，與緩刑之法定要件不符，縱本院認
    其經此偵審教訓後亦應無再犯之虞，仍無從併予宣告緩刑，附此敘明。
據上論斷，應依刑事訴訟法第二百九十九條第一項前段，廢棄物清理法第四十六條第
一項第四款，刑法第十一條前段、第二十八條、第四十七條、第七十四條第一款，判
決如主文。
本案經檢察官顏妃琇到庭執行職務
中      華      民      國      九十二      年      六      月    十    日
                                        臺灣板橋地方法院刑事第一庭
                                            審判長法  官  梁 宏 哲
                                                  法  官  高 玉 舜
                                                  法  官  劉 景 宜
右正本證明與原本無異。
如不服本判決，應於判決送達後十日內，向本院提出上訴狀。
                                                  書記官  劉 育 君
中      華      民      國      九十二      年      六      月   十三   日
附錄本件論罪科刑法條全文
廢棄物清理法第四十六條：
有下列情形之一者，處一年以上五年以下有期徒刑，得併科新臺幣三百萬元以下罰金
：
一、任意棄置有害事業廢棄物。
二、事業負責人或相關人員未依本法規定之方式貯存、清除、處理或再利用廢棄物，
    致污染環境。
三、未經主管機關許可，提供土地回填、堆置廢棄物。
四、未依第四十一條第一項規定領有廢棄物清除、處理許可文件，從事廢棄物貯存、
    清除、處理，或未依廢棄物清除、處理許可文件內容貯存、清除、處理廢棄物。
五、執行機關之人員委託未取得許可文件之業者，清除、處理一般廢棄物者；或明知
    受託人非法清除、處理而仍委託。
六、公民營廢棄物處理機構負責人或相關人員、或執行機關之人員未處理廢棄物，開
    具虛偽證明。
無許可文件，以經營廢棄物清除、處理為常業者，處三年以上十年以下有期徒刑，得
併科新臺幣九百萬元以下罰金。


司法院資訊處製作；財團法人民間司法改革基金會備份。
